【裁判字號】    89,再易,2
【裁判日期】    900629
【裁判案由】    侵權行為損害賠償
【裁判全文】
臺灣屏東地方法院民事裁定  八十九年再易字第二號
    再審原告    甲○○
    被      告  財政部台灣省南區國稅局潮州稽徵所
    法定代理人  張清湖
右當事人間請求侵權行為損害賠償事件，再審原告對於本院中華民國八十九年一月三
十一日本院八十八年度再易字第一三號裁定聲請再審，本院裁定如左：
    主      文
聲請駁回。
聲請程序費用由聲請人負擔。
    理      由
一、本件聲請意旨略以：
（一）按當事人提起再審之訴或聲請再審，雖聲明係對某件再審判決或裁定為再審，
      但審查其再審訴狀理由，實為指摘原確定裁判或前次之再審裁判如何違法，而
      對該聲明不服之再審判決或裁定，則毫無指明有如何法定再審理由，此種情形
      可認為未合法表明再審理由，逕以其再審（再審之訴或聲請再審）為不合法駁
      回。此有可參照最高法院六十九年度第三次民事庭會議決議，亦即以民事訴訟
      法第五百零一條規定駁回。
（二）惟本件再審原告於八十八年八月二十六日之再審訴狀理由（即對於鈞院八十七
      年度再易字第一號判決提起再審之訴）係以民事訴訟法第四百九十六條第一項
      第一款適用法規顯有錯誤，同法第四百九十七條重要證物漏未斟酌，同法第四
      百九十八條判決基礎之裁判有再審事由者，違背同法第二百二十六條第三項於
      判決理由項下，應記載關於攻擊或防禦方法之意見及法律上之意見為再審理由
      。
（三）而本件再審原告於八十七年一月十三日之再審之訴理由狀（即對鈞院八十六年
      度簡上字第一二九號判決提起再審之訴），係以民事訴訟法第四百九十六條第
      一項第一款適用法規顯有錯誤，同法第四百九十七條重要證物漏未斟酌，同法
      第四百九十八條為判決基礎之裁判有再審事由者，違背同法第二百四十七條、
      民法第一千一百四十六條第二項規定，最高法院八十四年度台上字第二五三０
      號、司法院三十七年院解字第三九九七號、釋字第四三七號解釋、民事訴訟法
      第四百四十九條第二項、民法第八百二十八條、民事訴訟法第五十六條規定，
      十五年上字第第一七九九號判例，不應適用而適用民法第一千一百三十八條、
      同法第一千一百四十六條第一項規定為再審理由，兩者之再審理由顯有不同，
      鈞院八十八年度再易字第十三號裁定（以下簡稱即原裁定）謂：『本件再審原
      告於八十八年八月二十六日之再審訴狀理由，實乃指摘本院八十六年度潮簡字
      第四七一號及八十六年度簡上字第一二九號確定判決如何之違法，而對本院八
      十七年度再易字第一號再審判決則毫未指摘有如何法定再審事由』，不應適用
      而適用民事訴訟法第五百零一條規定，適用法規顯有錯誤。
（四）本件再審原告於八十八年八月二十六日之再審訴狀理由，民事訴訟法第二百二
      十六條第三項：『判決理由項下，應記載關於攻擊或防禦方法之意見或法律上
      之意見』之規定，係指鈞院八十七年度再易字第一號判決未對本件再審原告於
      八十七年一月十三日之再審理由訴狀（即鈞院八十六年度簡上字第一二九號判
      決提起再審之訴之理由）於判決理由項下記載關於攻擊或防禦方法之意見及法
      律上意見，本件再審原告於八十八年八月二十六日之再審理由訴狀中引用本件
      再審原告於八十七年六月十三日之再審訴狀之事實及理由第幾點或引用同一訴
      狀（即八十七年六月十三日之再審訴狀）所記載之事實及理由均無區別，原裁
      定謂：『本件再審原告於八十八年八月二十六日之再審訴狀理由，實乃指摘本
      院八十六年度潮簡字第四七一號及八十六年度簡上字第一二九號確定判決如何
      之違法，而對本院八十七年度再易字第一號再審判決則毫未指摘有如何法定再
      審事由』，違背民事訴訟法第二百二十六條第三項規定適用法規有錯誤。
（五）綜上，為此依據民事訴訟法第四百九十六條第一項第一款適用法規顯有錯誤提
      起再審，請求廢棄鈞院八十八年度再易字第十三裁定。
二、按適用法規顯有錯誤者，當事人得以再審之訴對於確定之終局判決聲明不服，固
    為民事訴訟法第四百九十六條第一項第一款所明定，惟所謂適用法規顯有錯誤，
    係指判決適用諸如憲法、法律、習慣、法理、判例、解釋、經驗定則或論理法則
    等時，顯然與正當之準則不符之情形，凡有相當法律知識之人一見即明者而言，
    至法院就個案依法認定事實及適用法規，是否合乎特定法律規範之要件，或該法
    律規範究應如何闡釋等問題，原屬法院審酌論斷之職權，除有如上述與正當準則
    顯然不符之特殊情形下，法院之論斷內容即係宣示該個案之法規內涵，當事人不
    得率以其持有相異之見解，遂謂判決適用法規顯有錯誤，而動輒對於確定判決提
    起再審之訴。
三、次按民事訴訟法第五百零一條已明定，再審之訴應表明再審理，則再審原告自應
    就提起再審之訴之陳述，及再審理由、證據，應於再審訴狀內表明之，否則不能
    認為合法，最高法院五十年度裁字第一二號判例意旨足資參照。又按當事人提起
    再審之訴或聲請再審，雖聲明係對某件再審判決或裁定為再審，但審查其再審訴
    狀理由，實為指摘原確定裁判或前次之再審裁判如何違法，而對該聲明不服之再
    審判決或裁定，則毫未指明有如何法定再審理由，此種情形，可認為未合法表明
    再審理由，逕以其再審（再審之訴或聲請再審）為不合法駁回之（最高法院六十
    九年度第三次民事庭會議決定參照）。
四、經查，本件再審原告張錦鳳於八十九年五月一日死亡，其遺產分割結果，由其本
    件承受訴訟人即再審原告甲○○繼承取得，有戶籍謄本及遺產分割協議書各一份
    附卷可稽，於法核無不合，合先敘明。其次再審原告於八十九年二月十八日再審
    訴狀理由，除陳明其歷次再審訴狀所陳述本院歷次確定判決之有何再審事由外，
    僅於再審訴狀中指出本院八十八年再易字第十三號裁定因違法適用民事訴訟法第
    五百零一條及同法第二百二十六條判決理由項下未記載關於攻擊防禦方法之意見
    及法律上之意見，而主張該裁定有適用法律錯誤之再審事由等情，有該再審理由
    狀一份在卷可稽，而本院依職權調閱本院八十八年度再易字第十三號侵權行為損
    害賠償事件民事卷審閱結果，前開駁回再審裁定係以再審原告未依法律規定具體
    表明再審理由，而認該再審之訴不合法予以駁回，此經本院調閱前開民事卷審閱
    無誤，按民事訴訟法第二百二十六條第三項固規定判決理由項下應記載關於攻擊
    防禦方法之意見及法律上意見，而所謂關於攻擊防禦方法未記載於理由項下者，
    或如當事人提出某文書為證據，自屬攻擊防禦方法之一種，原審對於此項證據，
    並未在判決理由項下記載其意見，遽維持第一審駁回上訴人之判決，自屬違背法
    令。又按所謂判決書之記明法律上意見，苟可知其所適用者為如何之法規，雖未
    列舉法之條文，亦不得謂為違法。最高法院分別著有二十九年台上字第八四二號
    判例及二十二年上字第二七二六號判例可資參照。查再審原告於本院八十八年度
    再易字第十三號聲請再審事件中，除提出再審理由狀外，此外無提出其他證據或
    舉其他攻擊防禦方法，此經本院審閱前開民事卷無誤，是以該再審裁定理由下實
    質上無從表示關於攻擊防禦方法之意見，且查，該裁定對於再審原告未具體表明
    再審理由而認聲請再審不合法，適即已於理由中表明關於法律上意見，且引最高
    法院六十九年度第三次民事庭決議為論述依據，是以本院八十八年度再易第十三
    號裁定並無再審原告所述判決理由項下未表明攻擊防禦方法之意見及法律上意見
    之情，自無所謂違背民事訴訟法第二百二十六條第三項規定之適用法律錯誤可言
    ，是其依據同法第五百零一條規定依法駁回再審之聲請，核其於法無違，揆諸前
    揭說明，本件既無再審原告所述之適用法規錯誤情事，再審聲請於法無據，應駁
    回其聲請，至本院八十八年度再易字第十三號裁定駁回其再審之訴之理由雖有不
    同，但結論尚無二致，應認其再審為不合法，應予駁回。
五、依民事訴訟法第五百零七條、第五百零二條第二項、第九十五條、第七十八條，
    裁定如主文。
中      華      民      國    九十      年      六      月    二十九    日
                                    臺灣屏東地方法院民事第一庭
~B審判長法官  李麗芳
~B法      官  李芳南
~B法      官  潘  快
右為正本係照原本作成
不得抗告
~B法院書記官  胡世瑩
中      華      民      國    九十      年      七      月      三      日


司法院資訊處製作；財團法人民間司法改革基金會備份。
